【裁判字號】    98,易,683
【裁判日期】    980730
【裁判案由】    違反電子遊戲場業管理條例
【裁判全文】
臺灣彰化地方法院刑事判決               98年度易字第683號
公  訴  人  臺灣彰化地方法院檢察署檢察官
被      告  甲○○
選任辯護人  張崇哲律師
            張仕融律師
被      告  乙○○
上列被告等因賭博案件，經檢察官聲請簡易判決處刑（98年度偵
字第2770號），本院認不宜逕以簡易判決處刑，改依通常程序判
決如下：
    主  文
甲○○共同意圖營利，聚眾賭博，處有期徒刑陸月，如易科罰金
，以新臺幣壹仟元折算壹日。扣案如附表一、附表二編號1至12
所示之物均沒收。
乙○○共同意圖營利，聚眾賭博，處有期徒刑肆月，如易科罰金
，以新臺幣壹仟元折算壹日。扣案如附表一、附表二編號1至12
所示之物均沒收。
    事  實
一、甲○○係址設彰化縣和美鎮○○里○○路○段120、122號「
    快樂谷電子遊戲場」之負責人，該遊戲場領有彰化縣政府核
    發之電子遊戲場營業級別證、營利事業登記證，其自民國98
    年1月下旬起，以月薪新臺幣（下同）2萬7千元至2萬8千元
    不等之代價，雇用乙○○擔任店員，負責為賭客開分、洗分
    、兌換現金或寄分卡等工作。渠等竟共同意圖營利，基於賭
    博之犯意聯絡，在上開公眾得出入之電子遊戲場內，擺放如
    附表一所示之電子遊戲機具共計58臺（含IC板共計63塊），
    供不特定之顧客把玩，藉與顧客賭博財物。其賭博方式係由
    顧客付費購買代幣，將代幣投入現場之機台，依各機台之比
    例開分，賭客在賠率不等之電子遊戲機把玩下注，如有押中
    則機臺會累積分數，待賭客把玩結束後，再依機臺所餘之積
    分，以1比1不等之比例向店員兌換積分卡，保留分數，以供
    下回使用時藉以請店員開分繼續把玩，或用以換回現金以之
    賭博；如未押中，則所投入之金額全歸甲○○所有。嗣於98
    年3月18日晚間8時許，當員警喬裝賭客進入該電子遊戲場內
    以1比1之比例開分把玩「撲克牌3PK」電子機具後，於同日
    晚間9時23分許，由乙○○將機臺洗分2千分，並至櫃臺將之
    兌換成現金2千元，裝入空香菸盒內交予員警，嗣經警出示
    本院之搜索票而當場查獲，並扣得如附表一、二所示之物，
    始悉上情。
二、案經彰化縣警察局和美分局報請臺灣彰化地方法院檢察署檢
    察官偵查起訴。
    理  由
壹、關於證據能力部分：
一、按所謂「陷害教唆」者，係指行為人原不具犯罪之故意，純
    因司法警察之設計教唆，始萌生犯意，而實施犯罪構成要件
    之行為而言。因係以引誘或教唆犯罪之不正當手段，使原無
    犯罪故意之人萌生犯意而實施犯罪行為，再蒐集犯罪證據，
    而予以逮捕偵辦，手段顯然違反憲法對於基本人權之保障，
    且已逾越偵查犯罪之必要程度，對於公共利益之維護並無意
    義，因此所取得之證據資料，應不具有證據能力。至刑事偵
    查技術上所謂之「釣魚」者，則指對於原已犯罪或具有犯罪
    故意之人，以設計引誘之方式，使其暴露犯罪事證，而加以
    逮捕或偵辦者而言。「釣魚」純屬偵查犯罪技巧之範疇，並
    未違反憲法對於基本人權之保障，且於公共利益之維護有其
    必要性存在，故依「釣魚」方式所蒐集之證據資料，非無證
    據能力（最高法院93年度臺上字第1868號判決意旨參照）。
    經查，查獲本件犯情之警員林侑杉於98年3月18日本件查獲
    前，業經同年2月27日、3月1日、3月3日、3月6日、3月11日
    、3月12日先後前往案發地點為探查，此有彰化縣警察局和
    美分局第一組探訪工作報告書在卷可佐，且據前開報告書內
    3月3日、3月6日、3月11日、3月12日均兌換得現金，而查獲
    當天，員警更係經店員即被告乙○○之手，順利換得現金，
    若非被告等人事先確有賭博之意圖，員警當無從向店員兌換
    現金，衡諸常情，店員亦無臨時起意、未經負責人之許可即
    自行兌換現金給顧客之可能，可知被告等人自始即有賭博之
    犯意，並非因員警之設計安排始形成此等犯意，從而本案應
    屬合法之「誘捕偵查」，而非「陷害教唆」，從而警方據此
    取得之證據自得作為證據，合先敘明。
二、按被告以外之人於檢察事務官、司法警察官或司法警察調查
    中所為之陳述，與審判中不符時，其先前之陳述具有較可信
    之特別情況，且為證明犯罪事實存否所必要者，得為證據，
    刑事訴訟法第159條之2定有明文。是依本條規定，被告以外
    之人於檢察事務官、司法警察（官）調查時所為之陳述，屬
    傳聞證據，依同法第159條第1項規定，本無證據能力，必具
    備「可信性」及「必要性」二要件，始例外得適用上開第15
    9條之2規定，認有證據能力，而得採為證據。此之「必要性
    」要件，必須該陳述之重要待證事實部分，與審判中之陳述
    有所不符，包括審判中改稱忘記、不知道等雖非完全相異，
    但實質內容已有不符者在內，且該審判外之陳述，必為證明
    犯罪之待證事實存在或不存在所不可或缺，二者兼備，始足
    當之。故此所謂「為證明犯罪事實存否所必要者」，既必須
    達不可或缺之程度，自係指就具體個案案情及相關卷證判斷
    ，為發現實質真實目的，認為除該項審判外之陳述外，已無
    從再就同一供述者取得與其上開審判外陳述相同供述內容，
    倘以其他證據代替，亦無從達到同一目的之情形而言（最高
    法院95年度台上字第4414號判決意旨參照）。另「可信性」
    要件，乃指陳述係在特別可信為真實之情況下所為者而言，
    例如被告以外之人出於自然之發言，或違反自己利益之陳述
    等特別情形均屬之（最高法院95年度台上字第5740號判決意
    旨參照）。查被告乙○○於警詢中之陳述，對被告甲○○而
    言，為被告以外之人於審判外之陳述，被告甲○○及其辯護
    人原雖均不同意有證據能力，但其後已當庭表示不爭執，且
    審諸乙○○於警詢中之供述，於本院審理詰問時，均經逐一
    提示並告以要旨供其確認，且亦經被告甲○○及其辯護人予
    以詰問，故其於警詢時之供述已在本院審理時呈現，並屬於
    審判內陳述之一部分，自不得再視為係審判外之陳述，應得
    作為證據。另乙○○於本院審理時所為之證述，核與伊於警
    詢所為之陳述不同，且乙○○於警詢之陳述，乃為被告甲○
    ○是否涉犯本件賭博案件所不可或缺之證據，是乙○○於警
    詢之陳述，已合乎前述之必要性要件，且本院審酌乙○○並
    未表示該警詢係警員違法取得，亦即該警詢筆錄作成時之情
    況，並無不適當之情形，更與本案賭博案件之待證事實具有
    關聯性，是乙○○之警詢供述對被告甲○○而言，具有特別
    可信之情況，自得採為證據。
三、另按被告以外之人於審判外之言詞或書面陳述，除法律有規
    定者外，不得作為證據。又被告以外之人於審判外之陳述，
    雖不符前4 條之規定，而經當事人於審判程序同意作為證據
    ，法院審酌該言詞陳述或書面陳述作成時之情況，認為適當
    者，亦得為證據。當事人、代理人或辯護人於法院調查證據
    時，知有第159 條第1 項不得為證據之情形，而未於言詞辯
    論終結前聲明異議者，視為有前項同意，刑事訴訟法159 條
    第1 項、第159 條之5 分別定有明文。查本件其餘所引之書
    證、物證，檢察官、被告、辯護人就上開審判外之陳述，於
    本院審理中，並不爭執證據能力，復未曾於言詞辯論終結前
    聲明異議，本院審酌該等證據作成時之情況，並無違法取證
    及證明力過低之瑕疵，亦認以之作為證據為適當，依前揭規
    定說明，自得為證據。
貳、實體部分：
一、訊據被告甲○○、乙○○固不否認甲○○確有於上述時、地
    ，經營上開遊戲場而擺放附表一所示電子機台供人付費、兌
    換代幣開分把玩，而乙○○則受雇於甲○○，負責管理該店
    ，並在店內為客人開分、洗分等事實，惟其2人均矢口否認
    有何賭博及意圖營利聚眾賭博、提供賭博場所等犯行，除一
    致辯說客人所餘分數僅能換成積分卡，以待他日繼續把玩等
    語外，乙○○另辯說：「是因為證人林侑杉兇我，我才拿錢
    給他」云云。惟查：
    (一)被告2人上揭犯罪事實，業經證人即查獲警員林侑杉於本
      院審理時具結證稱：「（98年3月3日、同年3月6日、3月
      11 日、3月12日，是否都是你去查訪？）是的。」「（你
      這四次打完電動後，都有剩餘分數並且洗分換錢嗎？）是
      的，換錢的數目詳如工作報告書所載。」「（你每次去換
      錢都是誰換錢給你？）乙○○。」「（你如何知道分數可
      以換錢？）我打完之後說要洗分換錢，她就換錢給我。」
      「（她如何換錢給你？）她將現金放在空菸盒中，菸盒整
      個蓋起來，我再到櫃台去拿，乙○○在櫃台當面拿給我。
      」「（你去玩當天也有其他賭客換到現金？）有其他賭客
      換到現金，如果是熟客就不裝在菸盒。」等語（見本院卷
      98年6月18日審判筆錄），查證人林侑杉為執法人員，其
      與被告2人間並無任何怨隙，當無僅為個人些微之績效，
      即甘付偽證、瀆職等重責而設詞誣陷被告之理，況本件尚
      有現場監視錄影翻拍畫面共8張及彰化縣警察局和美分局
      第一組探訪工作報告書在卷可佐，足認證人林侑杉所為之
      證述，應非虛構，堪以採信。
    (二)又被告乙○○於本院審理時雖辯稱：伊拿錢給喬裝賭客之
      警員林侑杉是因為警員凶伊才交付2000元云云。然查被告
      乙○○於警詢時係供稱：「（妳於何時、何地將賭資新台
      幣多少錢交給警方喬裝之賭客？）我不想回答。」「（是
      何人告知妳以此方式兌換賭客要換洗分數之賭資？其他賭
      客是否也以此方式兌換賭資？）我已經不記得是何人教我
      的，賭客洗分後我都會將菸盒交給對方，但菸盒內放什麼
      我不想回答。」「（妳今天丟給警方的菸盒內裝有何物？
      何人叫妳丟的？）我不知道裡面裝什麼。我不想說是何人
      叫我丟的。」「（是何人要你兌換現金給贏得機台分數客
      人？與客人換賭資之賭博行為負責人或店內人員何人知道
      ？何人授意？）我不想回答。」「（香煙盒內之現金新台
      幣2000元是何人所置放？）我不想要回答。」「（是否每
      個人把玩店內全部賭博電玩機台贏得彩金時，妳都會兌換
      現金給客人？有無特定機台？或是特定賭客？）我偶而會
      換現金給客人。沒有特定機台。我不想回答是否特定賭客
      才可以洗分換現金。」等語（參和警分偵字第0980004935
      號警卷98年3月19日偵訊調查筆錄）；嗣於偵查時復供稱
      ：「（98年3月18日晚上8時，有警方佯裝客人至快樂谷電
      子遊戲場玩賭博電玩，為何警方玩完洗分後，你為何將2
      千元裝在香煙盒拿給警方？）是我自己和警方對賭的。」
      （見98年度偵字第2770號偵查卷98年3月19日訊問筆錄）
      ；再於本院審理時改稱：「（你被起訴的部分是否承認？
      ）我承認，但是是因為證人林侑杉凶我，我才拿錢給他。
      」（見本院卷98年6月18 日審判筆錄）；「（有扣到一筆
      二千元是做何用？）是我換給便衣員警的錢，那是我自己
      的錢。「（為何拿二千元給警察？）因為警察兇我，我很
      害怕才給他的。」（見本院卷98年7月16日審判筆錄）。
      審諸被告乙○○就98年3月18日晚間8時查獲當時，有無兌
      換現金予喬裝警員林侑杉乙節，先是拒絕回答，後稱伊偶
      而會換現金給客人，於偵查中復說2000元是自己和警員對
      賭，當無可否認時於本院審理時方又改稱是因為警員凶伊
      ，才拿自己的錢給警員，其前後供述大相逕庭，衡情被告
      乙○○係被告甲○○所僱用之員工，月薪僅為2萬8千元，
      員工竟會自行與賭客對賭，顯然異乎一般人之做法，真實
      性啟人疑竇。又其供稱2,000元係因員警凶伊，始交付自
      己的錢予警員，然查本件喬裝之警員於櫃檯兌換現金之時
      ，尚未表明自己警員之身分，縱如被告乙○○所辯因為警
      察凶伊才交付現金，亦應交付店內櫃檯之現金始合乎常情
      ，故其辯稱交付自己的錢予警員顯係避重就輕之詞，有迴
      護被告甲○○之意，委不足採。此益徵被告乙○○於警詢
      時供稱其偶而會兌換現金予賭客，應與真實相符，要屬無
      疑。
    (三)再被告甲○○辯稱：伊並未授意共同被告乙○○兌換現金
      與客人換賭資云云。查被告乙○○僅為店內之員工，就常
      情研判，乙○○應受被告甲○○之指示而行動，其職權當
      無法自行決定是否將現金兌換予客人，況證人乙○○於本
      院審理時證稱：「（既然是你與客人的私帳為何寫在公司
      的帳冊上？）因為我有先打電話問我老闆甲○○可否讓客
      人欠帳開分，甲○○說可以我才會讓他賒帳。」等語（參
      本院卷98年6月18日審判筆錄），並參以被告乙○○與被
      告甲○○彼此間有僱傭關係，其於警詢中所為之陳述，詳
      如上述，衡情乙○○自身與雇主即被告甲○○間之利害關
      係及人情壓力，對於由何人指使或何人授意為賭博之犯行
      乙節，其證詞均有所保留，顯有故意規避或迴護被告甲○
      ○之情，是以被告乙○○雖未就由誰授意兌現現金一事指
      名道姓，但仍不足以作為對被告甲○○有利認定，此觀之
      被告乙○○於本院98年7月16日審理時先就犯罪事實先為
      有罪之承認，後經被告甲○○對被告乙○○斥責後始為否
      認之答辯至明（見本院98年7月16日審判筆錄），是以被
      告甲○○辯稱其未授意乙○○兌換賭資等語，顯係事後卸
      責之詞，要無可採。
    (四)末就本件扣案之空香菸盒11個，經本院依職權詢問被告甲
      ○○該用途，被告甲○○稱：「因為現在實施禁菸政策，
      如果客人有要求的話我們會用空菸盒裝一些香菸提供給客
      人抽。」等語（見本院98年7月16日審判筆錄），其此之
      說詞非但過於牽強，且查被告甲○○既明知現行實施禁菸
      政策，試問以空菸盒裝入香菸提供予客人抽，如何用來應
      對作為禁菸政策之方法？又倘若客人要求抽菸，何以非直
      接開啟新包裝之香菸或直接遞煙與客人，而卻大費周章將
      香菸裝入空菸盒後再交給客人？其辯詞之真實性在在令人
      質疑，扣案之空菸盒顯然有特別用途，故證人林侑杉於本
      院審理時證稱被告2人之上開遊戲場係將現金裝入菸盒內
      交付予客人做為掩飾之說法，顯然較合乎常情，當然可信
      ，佐之蒐證翻拍照片8幀所示，更屬明確，故被告甲○○
      此之所辯，要屬強辯，殊無可取。
      此外，本件另有彰化縣警察局和美分局扣押物品目錄表、
      快樂谷電子遊戲場現場圖、現場查獲照片共103幀等在卷
      及如附表一、二所示之物扣案可相佐證，事證明確，被告
      2人前揭賭博犯行，堪予認定，應依法予以論科。
二、按刑法第268 條之意圖營利，只須主觀上有圖得利益之意思
    為已足，不以實際上取得利益為要件；又被告2 人以電子遊
    戲機與賭客對賭財物，必須花費資金購買或租用電子遊戲機
    ，且需花費成本提供場地及看顧機台讓賭客依輸贏得分兌換
    現金，竟仍能獲取利潤，顯見店內電子遊戲機之程式於設計
    之初，即已隱含該電子遊戲機具有較高的獲勝機率。換言之
    ，參與以電子遊戲機對賭之賭客，僅有相對少數之賭客，可
    以透過電子遊戲機程式之射倖性，而獲取賭贏之機會，大多
    數的賭局均係由店方透過電子遊戲機的程式設計，而取得賭
    贏的機會，並由賭客下注的金額而獲取利潤。雖賭客賭贏的
    機會相較於店方為低，然一旦賭贏賭局，賭客仍可獲取倍數
    於下注金額之賭金，故仍具有賭博之射倖性，且該電子遊戲
    機程式設計之特性，亦為具有相當社會經驗之賭客所明知，
    此與單純施用詐術騙取賭客下注金額，而完全不具射倖性之
    詐賭行為，仍屬有別。從而，堪認被告2 人主觀上具有營利
    之意圖甚明。
三、是核被告甲○○、乙○○2人所為，均係犯刑法第266條第1
    項前段之賭博罪、刑法第268條意圖營利聚眾賭博、提供賭
    博場所等罪。其2人就上開所犯間，有犯意之聯絡與行為之
    分擔，為共同正犯。查刑事法若干犯罪行為態樣，本質上原
    具有反覆、延續實行之特徵，立法時既予特別歸類，定為犯
    罪構成要件之行為要素，則行為人基於概括之犯意，在密切
    接近之一定時、地持續實行之複次行為，倘依社會通念，於
    客觀上認為符合一個反覆、延續性之行為觀念者，於刑法評
    價上，即應僅成立一罪；學理上所稱『集合犯』之職業性、
    營業性或收集性等具有重複特質之犯罪均屬之，例如經營、
    從事業務、收集、販賣、製造、散布等行為概念者是，最高
    法院95 年度臺上字第1079號判決可資參照。準此，被告2人
    在上址經營電子遊戲場業及擺設賭博性電子機具供不特定人
    賭博之營業性行為，係持續進行，其經營行為，具有反覆、
    延續實行之特徵，從而在行為概念上，應評價認係集合犯，
    為包括一罪。被告2人以一行為觸犯上開三罪名，應依刑法
    第55條想像競合之規定，從一重之刑法第268條意圖營利聚
    眾賭博罪處斷。爰審酌被告乙○○前未有前科，素行良好，
    被告甲○○則曾有犯罪記錄，品行難謂良善，有其2人之臺
    灣高等法院被告前案紀錄表各1份在卷可憑，甲○○係該電
    子遊戲場之負責人，竟利用合法之執照，經營賭博之事業，
    其所為危害社會善良風氣，被告乙○○則僅係受雇於甲○○
    ，參與與程度及所得利益有限，但其2人犯後均未能坦認犯
    行，一再飾詞強辯，不知悔改，犯後態度不佳，並考量渠等
    犯罪之動機、目的、方法、手段等一切情狀，分別量處如主
    文所示之刑，並各諭知易科罰金之折算標準。
四、至扣案如附表一電子遊戲機具共58臺（含IC板共63塊）、附
    表二編號1 櫃檯內賭資3 萬7 千5 百元、附表二編號9 兌換
    之賭資2 千元，為當場賭博之器具，或為兌換籌碼處之財物
    ，均應依刑法第266條第2項之規定宣告沒收之；另扣案如附
    表二編號2至8、10至12所示之物，均為被告甲○○所有，且
    為遊藝場內使用之物品無訛，爰依刑法第38條第1項第2款之
    規定宣告沒收之。至附表二編號13、14所示之物，因難認與
    本案賭博犯行相關，爰不予宣告沒收，附此敘明。
據上論斷，應依刑事訴訟法第299 條第1 項前段，刑法第28條、
第266 條第1 項前段、第2 項、第268 條、第55條、第41條第1
項前段、第38條第1 項第2 款，刑法施行法第1 條之1 ，判決如
主文。
本案經檢察官蔡曉崙到庭執行職務。
中    華    民    國    98    年    7     月    30    日
                  刑事第九庭    法  官  葛永輝
以上正本證明與原本無異。
如不服本判決應於收受判決後10日內，向本院提出上訴書狀，並
應敘述具體理由; 其未敘述上訴理由者，應於上訴期間屆滿後20
日內向本院補提理由書（均須按他造當事人之人數附繕本）「切
勿逕送上級法院」。
中    華    民    國    98    年    7     月    30    日
                                書記官  吳曉玟
附錄本案論罪科刑法條全文：
中華民國刑法第266條
(普通賭博罪與沒收物)
在公共場所或公眾得出入之場所賭博財物者，處1 千元以下罰金
。但以供人暫時娛樂之物為賭者，不在此限。
當場賭博之器具與在賭檯或兌換籌碼處之財物，不問屬於犯人與
否，沒收之。
中華民國刑法第268條
(圖利供給賭場或聚眾賭博罪)
意圖營利，供給賭博場所或聚眾賭博者，處3 年以下有期徒刑，
得併科3 千元以下罰金。
附表一：
┌──┬─────┬────────┬───┐
│編號│名稱      │臺數            │所有人│
├──┼─────┼────────┼───┤
│1   │水果盤    │6               │甲○○│
├──┼─────┼────────┤      │
│2   │吉宗SLOT  │4               │      │
├──┼─────┼────────┤      │
│3   │超悟空    │5               │      │
├──┼─────┼────────┤      │
│4   │列車      │2               │      │
├──┼─────┼────────┤      │
│5   │13支      │1               │      │
├──┼─────┼────────┤      │
│6   │撲克牌3PK │16              │      │
├──┼─────┼────────┤      │
│7   │跑馬      │1               │      │
├──┼─────┼────────┤      │
│8   │滿貫大亨  │2               │      │
├──┼─────┼────────┤      │
│9   │鑽石水果  │3               │      │
├──┼─────┼────────┤      │
│10  │賓果連線  │2               │      │
├──┼─────┼────────┤      │
│11  │滿天星    │4               │      │
├──┼─────┼────────┤      │
│12  │豹中豹    │1               │      │
├──┼─────┼────────┤      │
│13  │水果臺    │2               │      │
├──┼─────┼────────┤      │
│14  │5PK       │5               │      │
├──┼─────┼────────┤      │
│15  │北斗SLOT  │4               │      │
├──┼─────┼────────┤      │
│    │總計      │58臺含IC板共63塊│      │
└──┴─────┴────────┴───┘
附表二：
┌──┬─────────┬───────┬───┐
│編號│名稱              │數量          │所有人│
├──┼─────────┼───────┼───┤
│1   │櫃臺內賭資        │3 萬7 千5 百元│甲○○│
├──┼─────────┼───────┤      │
│2   │98年3 月1 日起，至│53份          │      │
│    │3 月18日止日報表  │              │      │
├──┼─────────┼───────┤      │
│3   │98年3 月份月報表  │1份           │      │
├──┼─────────┼───────┤      │
│4   │寄分卡            │123張         │      │
├──┼─────────┼───────┤      │
│5   │打鐘卡            │3張           │      │
├──┼─────────┼───────┤      │
│6   │機臺內代幣        │843枚         │      │
├──┼─────────┼───────┤      │
│7   │櫃臺內代幣        │7975枚        │      │
├──┼─────────┼───────┤      │
│8   │空香菸盒          │11個          │      │
├──┼─────────┼───────┤      │
│9   │兌換之賭資        │2千元         │      │
├──┼─────────┼───────┤      │
│10  │監視器主機        │1組           │      │
├──┼─────────┼───────┤      │
│11  │監視螢幕          │2臺           │      │
├──┼─────────┼───────┤      │
│12  │監視鏡頭          │16支          │      │
├──┼─────────┼───────┤      │
│13  │3 月17日營業現金  │7千元         │      │
├──┼─────────┼───────┤      │
│14  │3 月18日營業現金  │9百元         │      │
└──┴─────────┴───────┴───┘


司法院資訊處製作；財團法人民間司法改革基金會備份。
